【裁判字號】    99,台上,3975
【裁判日期】    990624
【裁判案由】    違反毒品危害防制條例
【裁判全文】
最高法院刑事判決            九十九年度台上字第三九七五號
上  訴  人  甲○○
選任辯護人  賴傳智律師
上列上訴人因違反毒品危害防制條例案件，不服台灣高等法院中
華民國九十九年三月四日第二審判決（九十八年度上訴字第四七
八一號，起訴案號：台灣板橋地方法院檢察署九十二年度偵字第
一一二四六號），提起上訴，本院判決如下：
    主  文
上訴駁回。
    理  由
按刑事訴訟法第三百七十七條規定：上訴於第三審法院，非以判
決違背法令為理由，不得為之；是提起第三審上訴，應以原判決
違背法令為理由，係屬法定要件。如果上訴理由書狀並非依據卷
內訴訟資料具體指摘原判決不適用何種法則或如何適用不當，或
所指摘原判決違法情事顯與法律規定得為第三審上訴理由之違法
情形不相適合時，均應認其上訴為違背法律上之程式，予以駁回
。本件原判決綜合全案證據資料，本於事實審法院之推理作用，
認定上訴人甲○○有其事實欄所載販賣第二級毒品甲基安非他命
未遂犯行，因而撤銷第一審諭知上訴人無罪之判決，改判論上訴
人以販賣第二級毒品未遂罪，量處有期徒刑四年六月，並諭知扣
案之甲基安非他命二小包（淨重一點四九公克）沒收銷燬之。已
詳敘其所憑證據及認定之理由；對於上訴人所辯何以不足採信，
亦在理由內加以指駁及說明，俱有卷存證據資料可資覆按。上訴
人上訴意旨略以：(1)、證人吳嘉楓（下稱吳某）於偵查中先則陳
稱其係撥打電話要求伊返還其先前交付保管之甲基安非他命（下
稱毒品）；嗣又改稱係撥打電話向伊表示有朋友欲購買毒品，其
所述前後不一。且吳某與警員江明南熟識，並於偵查中一度陳稱
係警方指示其證述向上訴人購買毒品等語，其憑信性顯有不足。
原判決並未調查吳某是否受警員江明南影響而作不實之證述，遽
採為伊犯罪之證據，自有不當。(2)、吳某雖於偵查中證稱：伊被
警方查獲後依警方指示撥打電話向上訴人佯稱有朋友欲購買毒品
等語，但並無佐證證明其上述電話通話內容。警員余清杰於偵查
中雖證稱：吳某打電話給「藥頭」說還需要毒品云云，亦無從證
明確有上述電話通話內容；原判決未調查有無其他補強證據，遽
認吳某與余清杰上開證述屬實，而採為不利於伊之認定，顯有未
合。(3)、警方授意吳某打電話佯向伊購買毒品，而引誘伊犯罪，
顯屬「陷害教唆」。原判決並未調查伊究係於接到吳某電話前即
有販賣毒品之犯意，抑接獲電話以後始萌生販賣毒品之意圖，遽
認警方並無「陷害教唆」情形，殊有未洽。(4)、原判決採用伊於
警詢時所供「吳某有撥打行動電話向伊調新台幣（下同）五千元
甲基安非他命」等語，作為犯罪之證據；但並未於審判期日提示
上述警詢筆錄使伊有陳述意見之機會，要非適法。(5)、伊於原審
辯稱：扣案之毒品係吳某向他人購買後交伊保管等語；核與吳某
於偵查中證稱：扣案之毒品係伊向綽號「阿國」者購得後委請上
訴人保管，及證人高國隆於偵查中證稱：上訴人說要還東西給別
人各等語相符。原判決對此有利於伊之證述並未加以審酌及說明
，尤有不合。(6)、吳某於檢察官前三次偵訊時均未依法具結，則
其於該三次偵訊之陳述應無證據能力，原判決採為論罪之依據，
亦有違誤云云。惟證據之取捨及事實之認定，均為事實審法院之
職權，倘其採證認事並未違反證據法則，自不得任意指為違法而
執為適法之第三審上訴理由。原判決依憑吳某及警員余清杰之證
述，並佐以扣案之甲基安非他命二包等證據資料，認定吳某被警
方查獲後供出其毒品來源係向上訴人購買，並依警方指示撥打上
訴人之行動電話佯向上訴人洽購毒品，上訴人果依約攜帶甲基安
非他命二小包（藏置於香菸盒內）至約定之台北縣新莊市○○○
路七號「藍調與格子」泡沫紅茶店交易，並先將上開藏放毒品之
香菸盒丟放於附近電線桿旁，而為埋伏之警員逮獲並扣得上述毒
品等情，因而論以毒品危害防制條例第四條第六項、第二項之販
賣第二級毒品未遂罪，已詳敘其憑據。至吳某於偵查初訊時陳稱
其係撥打電話向上訴人索還其交付保管之毒品，係警員要求其證
稱向上訴人洽購毒品等語；嗣又改稱伊確係打電話向上訴人洽購
毒品等語，其所述固有出入。但原判決已說明此係因上訴人於被
查獲當天在警局內要求吳某為其頂罪，且吳某亦懼怕上訴人對其
家人不利，乃於偵查初訊時為前揭不實之證述，業據吳某於偵查
中證述綦詳，因認吳某於偵查初訊時所述係迴護上訴人之詞，而
不足以採信，已詳述其取捨之理由。上訴意旨置原判決明確之論
斷於不顧，猶就吳某偵查中證詞之憑信性任意爭執，並空言臆測
吳某可能受警員江明南影響而作不實之證述，而指摘原判決採證
不當，自非適法之第三審上訴理由。又原判決依憑吳某所陳其係
依警方指示撥打電話向上訴人洽購毒品等語，核與余清杰於偵查
中所述吳某被查獲後打電話給「藥頭」說還需要毒品等語相符，
因認上訴人確係因吳某打電話向其購買毒品，始攜帶毒品赴約定
地點交易，核與證據法則無違。且該二位證人之證述已足資證明
吳某與上訴人電話交談之主要內容，縱原審未再行調查其他補強
證據，亦不能指為違法。上訴意旨漫謂吳某與余清杰均不能證明
上訴人與吳某電話通話之內容，並據以指摘原判決未調查其他補
強證據為不當云云，亦非合法之第三審上訴理由。再所謂「陷害
教唆」，係指行為人原不具犯罪之故意，純因司法警察之設計教
唆，始萌生犯意，而實行犯罪構成要件之行為者而言。至刑事偵
查技術上之「誘捕偵查」（俗稱「釣魚」），則指對於原已犯罪
或具有犯罪故意之人，以設計引誘之方式，使其暴露犯罪事證，
而加以逮捕或偵辦者而言。前者（陷害教唆）係由司法警察以引
誘或教唆犯罪之不正當手段，使原無犯罪故意之人，因而萌生犯
意實行犯罪行為，再進而蒐集其犯罪之證據加以逮捕偵辦，違反
憲法對於基本人權之保障，且已逾越偵查犯罪之必要程度，對於
公共利益之維護並無意義，因此所取得之證據資料，固不能承認
其證據能力。但後者（誘捕偵查）純屬偵查犯罪技巧之範疇，並
未違反憲法對於基本人權之保障，且於公共利益之維護有其必要
性，故依此方式所蒐集之證據資料，不能任意排除其證據適格。
原判決以吳某被警方查獲後，供出其毒品來源係向上訴人所購買
，警員為偵查毒品來源，乃授意吳某撥打電話向上訴人佯示購買
毒品，而上訴人旋即攜帶毒品前來約定地點擬行販賣而被警員查
獲；可見上訴人在吳某撥打電話之前，原即有販賣毒品之故意，
並非因警方安排交易機會始萌生犯意，因認警方上述偵查方法應
屬合法之「誘捕偵查」，而非「陷害教唆」，已詳敘其理由。上
訴意旨猶再爭執原審未調查警方上述偵查方法是否「陷害教唆」
而違法取證云云，亦非適法之第三審上訴理由。又原審於審判期
日已將上訴人於警詢時所供「吳某有撥打行動電話向伊調五千元
甲基安非他命」等語之筆錄提示予上訴人並告以要旨；上訴人對
該項筆錄資料亦已陳述其意見，有原審審判筆錄可稽（見原審卷
第七十二頁）。上訴意旨謂原審並未將上述筆錄資料提示使伊有
陳述意見之機會一節，顯非依據卷內資料執為指摘之適法第三審
上訴理由。再原判決對於上訴人所辯扣案之毒品係吳某向他人購
買後交伊保管云云，以及吳某於偵查中所為附和之詞，何以均不
足採信，已詳敘其理由。至證人高國隆於偵查中雖證稱：上訴人
說要還東西給別人等語；但其所陳內容空泛，顯不足以作為有利
上訴人之認定。原判決對此縱未加以說明，亦不影響於判決之結
果。上訴意旨執此指摘原判決不當，亦非合法之第三審上訴理由
。此外，吳某於檢察官前三次偵訊時雖均未依法具結，該等偵訊
筆錄之證據能力固有爭議；但其於檢察官第四次即民國九十三年
三月五日偵訊時，業經依法具結作證，而其於該次偵訊以及嗣後
於第一審所為不利於上訴人之陳述，均足以證明上訴人犯罪。故
本件縱捨棄吳某於檢察官前三次偵訊時之陳述，亦不影響於本件
犯罪事實之認定及判決之結果。上訴意旨執此無關判決結果之枝
節問題指摘原判決不當，亦非適法之第三審上訴理由。至其餘上
訴意旨，無非仍執其在原審所為同一辯解，就其有無販賣甲基安
非他命予吳某之單純事實再事爭辯，均非依據卷內資料具體指摘
原判決不適用何種法則或如何適用不當，顯與法律規定得為第三
審上訴理由之違法情形不相適合。揆之首揭說明，其上訴為違背
法律上之程式，應予駁回。
據上論結，應依刑事訴訟法第三百九十五條前段，判決如主文。
中    華    民    國  九十九  年    六    月  二十四  日
                      最高法院刑事第八庭
                          審判長法官  洪  文  章
                                法官  王  居  財
                                法官  郭  毓  洲
                                法官  黃  梅  月
                                法官  張  清  埤
本件正本證明與原本無異
                                      書  記  官
中    華    民    國  九十九  年    六    月  二十八  日
                                                    Ｍ

司法院資訊處製作；財團法人民間司法改革基金會備份。
